【裁判字號】    95,簡上,202
【裁判日期】    951212
【裁判案由】    偽造文書
【裁判全文】
臺灣彰化地方法院刑事判決             95年度簡上字第202號
上  訴  人  臺灣彰化地方法院檢察署檢察官
上  訴  人
即  被  告  乙○○
上列上訴人因被告偽造文書案件，不服本院北斗簡易庭九十五年
度斗簡字第一八七號中華民國九十五年八月二十二日第一審判決
（原檢察官聲請簡易判決處刑案號：九十五年度偵字第一二八八
號），本院管轄第二審合議庭判決如下︰
    主  文
上訴駁回。
    事實及理由
一、本案經本院審理結果，認除主文第二項「署押各肆拾式均沒
    收。」之記載應更正為「署押各肆拾枚均沒收。」，又事實
    及理由欄中第一項第一行應更正為「本件犯罪事實及證據均
    引用檢察官聲請簡易判決處刑書之記載。」外，餘第一審判
    決認事用法及量刑均無不當，應予維持，並引用第一審判決
    書記載之事實、證據及理由（如附件）。
二、被告上訴意旨略以：告訴人甲○○係故意以黑道兄弟之姿態
    ，在被告心理造成威脅，使被告心生畏懼，不得已用告訴人
    帶來之空白本票，簽發四十張本票及以郭淡娘、陳鴻閔、陳
    永鑫名義背書，明顯欠缺背書之自由意思，依刑法第十二條
    第一項規定，應屬不罰，原判決竟未予斟酌，遽對被告判處
    偽造文書罪刑，顯有違誤，故請求撤銷原判決，為被告無罪
    之諭知云云。檢察官上訴意旨略以：被告欠債後一再拒絕清
    償債務，又以偽造之本票背書訛騙告訴人，顯見其惡性重大
    ，且迄今猶未清償分文，毫無悔悟之心，原審僅處以有期徒
    刑四月，且得易科罰金，尚嫌過輕等語。
三、按被告以外之人於審判外之言詞或書面陳述，除法律有規定
    者外，不得作為證據。被告以外之人於審判外之陳述，雖不
    符前四條之規定，而經當事人於審判程序同意作為證據，法
    院審酌該言詞陳述或書面陳述作成時之情況，認為適當者，
    亦得為證據。當事人、代理人或辯護人於法院調查證據時，
    知有第一百五十九條第一項不得為證據之情形，而未於言詞
    辯論終結前聲明異議者，視為有前項之同意，刑事訴訟法第
    一百五十九條第一項、第一百五十九條之五分別定有明文。
    本件證人郭淡娘、陳鴻閔、陳永鑫及告訴人即證人甲○○於
    偵查中於檢察事務官訊問時所為證述，雖係被告以外之人於
    審判外之言詞陳述，為傳聞證據，然被告於本院審理時知悉
    該言詞陳述為傳聞證據而未於言詞辯論終結前聲明異議，本
    院復審酌該言詞陳述均係由證人出於自由意識而陳述，並無
    非法取證之情況，依刑事訴訟法第一百五十九條之五之規定
    ，認上開證人於檢察事務官訊問時之證述，亦得採為認定
    本件犯罪事實所憑之證據，合先敘明。
四、訊據上訴人即被告乙○○雖矢口否認偽造文書之犯行，辯稱
    ：告訴人係故意以黑道兄弟之姿態，在被告心理造成威脅，
    使被告心生畏懼，不得已用告訴人帶來之空白本票，簽發四
    十張本票及以郭淡娘、陳鴻閔、陳永鑫名義背書，明顯欠缺
    背書之自由意思云云。惟查，被告上開犯行業據證人即告訴
    人甲○○證述甚詳，核與證人郭淡娘、陳鴻閔、陳永鑫於偵
    查中證述情節相符，並有本票、本院八十九年度票字第四五
    八號民事裁定、民事確定證明書影本各一紙及本院北斗簡易
    庭九十四年度斗簡字第九八號民事判決一份在卷可稽，此外
    復有在本票背面偽造「郭淡娘」、「陳鴻閔」、「陳永鑫」
    署押之本票四十紙扣案可資佐證。又被告雖以告訴人係故意
    以黑道兄弟之姿態，在被告心理造成威脅，使被告心生畏懼
    ，不得已用告訴人帶來之空白本票，簽發四十張本票及以郭
    淡娘、陳鴻閔、陳永鑫名義背書，明顯欠缺背書之自由意思
    置辯，惟被告就告訴人甲○○於九十三年八月二十二日至被
    告住處欲向陳正道催討債務，適未遇陳正道本人，告訴人甲
    ○○即以在我家附近有認識的兄弟等語恐嚇被告，致被告心
    生畏懼而簽發每張票額五萬元之本票共四十張，並以郭淡娘
    、陳鴻閔、陳永鑫之名義背書，認告訴人甲○○涉有恐嚇得
    利罪嫌，向台灣板橋地方法院檢察署提出告訴，經檢察官以
    乙○○之父陳正道確有積欠甲○○新臺幣二百萬元，甲○○
    前往乙○○住處係為催討債務，其要求乙○○簽發本票四十
    張，顯係為達取得還款之憑據，至甲○○認父債可由子還，
    雖有未當，然其主觀上並無意圖為自己不法所有之犯意，該
    件除乙○○之指訴外，並無其他人證或物證可供傳喚查證以
    釐清案情，且乙○○稱其純因受甲○○「在聲請人家附近有
    認識之黑道兄弟」恐嚇，心生畏懼始簽發本票，亦屬推定之
    詞，在證據法上難予採信，認甲○○罪嫌不足，而為不起訴
    處分確定，此有臺灣板橋地方法院檢察署檢察官九十四年度
    偵字第六六三七號不起訴處分書、臺灣高等法院檢察署九十
    四年度上聲議字第三二五三號處分書及臺灣高等法院被告前
    案紀錄表各一份在卷可稽，是以被告所辯欠缺背書之自由意
    思云云，顯係事後卸責之詞，不足採信。原審判決審酌被告
    並無前科，且係為清償其父積欠告訴人之債務，一時失慮致
    罹刑章等情，據以論罪科刑，判處有期徒刑四月，並於比較
    修正前後之法律後依修正前刑法第四十一條第一項前段諭知
    易科罰金之折算標準，及將扣案本票背面偽造之「郭淡娘」
    、「陳鴻閔」、「陳永鑫」署押各四十枚均依刑法第二百十
    九條之規定諭知沒收，核無違誤或不當，量刑亦為妥適，上
    訴人即檢察官、被告之上訴，均難認有理由，應予駁回。
據上論斷，應依刑事訴訟法第四百五十五條之一第一項、第三項
、第三百七十三條、第三百六十八條，判決如主文。
本件經檢察官洪紹文到庭執行職務。
中    華    民    國    95    年    12    月    12    日
                        臺灣彰化地方法院刑事第二庭
                            審判長法官  石馨文
                            法      官  黃齡玉
                            法      官  尚安雅
以上正本證明與原本無異。
本件不得上訴。
中    華    民    國    95    年    12    月    13    日
                            書  記  官  洪年慶


司法院資訊處製作；財團法人民間司法改革基金會備份。
